【裁判字號】    99,易,2207
【裁判日期】    991029
【裁判案由】    侵占遺失物
【裁判全文】
臺灣臺北地方法院刑事判決              99年度易字第2207號
公  訴  人  臺灣臺北地方法院檢察署檢察官
被      告  甲○○
上列被告因侵占遺失物案件，經檢察官聲請以簡易判決處刑（99
年度偵字第16743號），本院受理後（原案號：99年度簡字第291
7 號），認不宜逕以簡易判決處刑，經改依通常程序審理，判決
如下：
    主    文
甲○○意圖為自己不法之所有，而侵占遺失物，處罰金新臺幣壹
萬肆仟元，如易服勞役，以新臺幣壹仟元折算壹日。
    犯罪事實
一、甲○○基於意圖為自己不法之所有，於民國99年6 月15日18
    時25分許，在臺北市○○區○○路2段220巷33號「全家便利
    商店」內，拾獲乙○○於同日稍早遺失於該商店內雜誌架上
    之黑色筆記簿1 本後予以侵占入己。嗣經乙○○返回該商店
    內未能尋獲後，經店家調閱監視錄影畫面，發現乙○○之筆
    記簿確實遭人拾獲後離去，數日後，甲○○又前往上開便利
    商店時，為店員發現與前開監視錄影畫面中之嫌疑人衣著、
    面貌相符，而報警循線查悉上情。
二、案經乙○○訴由臺北市政府警察局文山第二分局報請臺灣臺
    北地方法院檢察署檢察官偵查後聲請以簡易判決處刑，嗣經
    本院改依通常程序審理。
    理    由
一、訊據被告甲○○於本院審理時固坦承前開監視錄影畫面中之
    嫌疑人為其本人，惟矢口否認有何侵占遺失物犯行，辯稱：
    我沒有偷東西，我希望在筆記本上採集指紋送請比對等語。
    經查，證人即告訴人乙○○於99年6 月15日17時許，前往臺
    北市○○區○○路2段220巷33號「全家便利商店」內閱讀雜
    誌時，將其所攜帶之黑色筆記簿1 本暫置於雜誌架上，嗣於
    購物離去該商店時，忘了取走該筆記簿而遺留在該商店等情
    ，業據證人乙○○於警詢時證述明確，並為被告所不爭執。
    又依前開便利商店監視錄影畫面翻拍照片所示，確有一名男
    子於該日18時25分許，站在該商店內之書報架前，並拿取黑
    色不詳物品後離去，而該黑色不詳物品確實為乙○○所遺失
    之黑色筆記簿一情，業據告訴人乙○○於檢察官訊問時指認
    明確，被告亦於本院審理時自承翻拍照片中該名站在該商店
    內之書報架前，並拿取黑色不詳物品後離去之人為其本人等
    語（見本院99年9月24日準備程序筆錄第4頁），足認告訴人
    乙○○所遺失於上開便利商店內之黑色筆記簿1 本，確為被
    告所拾獲並予以侵占入己。被告固以前開情詞為辯，惟本案
    檢察官並未主張被告涉有竊盜罪嫌，而係以被告涉犯侵占遺
    失物罪嫌起訴（聲請簡易判決處刑），被告所辯沒有偷東西
    等語，顯於起訴罪名有所誤會；又告訴人乙○○所遺失之筆
    記簿係遭被告拾獲並侵占入己之事實已臻明確，惟被告迄今
    仍不願主動提出交還，經本院依職權核發搜索票交付司法警
    察執行亦未能搜獲一節，復有搜索票、搜索扣押筆錄在卷可
    考（見本院卷第19頁至第21頁），足見該黑色筆記簿業經被
    告藏匿他處或為其他處分，被告所辯希望在筆記本上採集指
    紋送請比對等語，顯係卸責之詞，不足採信。。綜上所述，
    被告前開所辯，不足採信。本件事證明確，被告之犯行，堪
    以認定。
二、核被告所為，係犯刑法第337 條之侵占遺失物罪。爰審酌被
    告前無犯罪前案紀錄，此有臺灣高等法院被告前案紀錄表在
    卷可考，素行尚佳；惟其基於一時貪念，在發現他人將筆記
    簿遺失在便利商店內後，竟擅行予以取走而侵占入己，犯後
    又矢口否認犯行，態度不佳，以及其學歷為大學畢業，目前
    無業，迄今仍拒不交還該筆記簿等一切情狀，量處如主文所
    示之刑，並諭知易服勞役之折算標準，以資警惕。
據上論斷，應依刑事訴訟法第452條、第284條之1、第299條第1
項前段、刑法第337條、第42條第3項，刑法施行法第1條之1，判
決如主文。
本案經檢察官曹哲寧到庭執行職務。
中    華    民    國    99    年    10    月    29    日
                  刑事第十九庭  法  官  李明益
上正本證明與原本無異。
如不服本判決應於收受送達後10日內向本院提出上訴書狀，並應
敘述具體理由；其未敘述上訴理由者，應於上訴期間屆滿後20日
內向本院補提理由書（均須按他造當事人之人數附繕本）「切勿
逕送上級法院」。告訴人或被害人如對於本判決不服者，應具備
理由請求檢察官上訴，其上訴期間之計算係以檢察官收受判決正
本之日期為準。
                                書記官  謝貽婷
中    華    民    國    99    年    10    月    29    日
中華民國刑法第337條
（侵占遺失物罪）
意圖為自己或第三人不法之所有，而侵占遺失物、漂流物或其他
離本人所持有之物者，處 5 百元以下罰金。

司法院資訊處製作；財團法人民間司法改革基金會備份。
